【裁判字號】    98,訴,1797
【裁判日期】    980921
【裁判案由】    侵權行為損害賠償
【裁判全文】
臺灣板橋地方法院民事判決              98年度訴字第1797號
原      告  甲○○
被      告  乙○○
訴訟代理人  文  聞律師
            鄒志鴻律師
            成樞律師
上列當事人間因妨害家庭案件，原告提起附帶民事訴訟請求侵權
行為損害賠償事件，經本院刑事庭裁定移送前來，本院於民國98
年9 月17日言詞辯論終結，判決如下：
    主      文
被告應給付原告新臺幣壹佰萬元，及自民國九十八年六月十日起
至清償日止，按年息百分之五計算之利息。
原告其餘之訴駁回。
訴訟費用由被告負擔二分之一，餘由原告負擔。
本判決第一項於原告以新臺幣參拾肆萬元供擔保後，得假執行；
但被告得以新臺幣壹佰萬元為原告預供擔保，而免為假執行。
原告其餘假執行之聲請駁回。
    事實及理由
一、原告主張：
  (一)原告與丙○○係夫妻，育有現年14歲及10歲二名女兒，丙○
    ○於民國86年間曾於第三人寅○實業有限公司任職，88年離
    職後，復於94年間再回該公司服務，被告則為該公司之負責
    人。原告於96年5 月間發覺丙○○行止怪異，又無意間在其
    手機中發現自95年11月起至12月間各種自被告手機發送之曖
    昧簡訊，其內容「親我要到妳家等妳」、「親我看著你的玉
    照手拿著愛得淚珠親愛的我會永遠疼妳愛妳的」、「記得我
    是永遠愛妳的寶貝」、「親我愛妳妳愛我嗎？」、「小寶貝
    休息了嗎？愛妳」、「親笑盈盈可愛的小寶貝晚安請進入我
    的夢共眠」等，絕不符合被告已婚身份之曖昧文字，原告質
    問其妻，其妻遂立即離職，而被告之妻子當時重病，於7、8
    月間過世，據此被告與丙○○二人應於95年11月間起有不正
    當往來。
  (二)原告進行了解後得知被告與丙○○有下列之不當行為：
    96年農曆間，丙○○聲稱公司出差至大陸昆山，惟其並未
      住在其所稱之同事丁○○處所，而係住在被告於昆山之房
      子，丙○○亦曾向丁○○表示要不要跟她出國去玩，他會
      叫被告出錢。
    被告曾購置OMEGA 金錶、COACH 包包、鍊飾…等貴重物品
      贈與丙○○。
    96年7 月間被告指示其公司業務人員至原告家中，要拿10
      萬元給丙○○，要其出國先散心，俟其處理其妻之喪事後
      ，會立即回來找丙○○。
    96年9 、10月間，被告竟親自至丙○○住於新店市○○街
      之娘家，直接找丙○○之母親，並表示要來提親，其母驚
      嚇之餘，立即連絡其妹戊○○、妹婿己○○二人到場，被
      告竟當場向三位長輩表示其與丙○○關係親密，非比尋常
      ，並非一般朋友，並向丙○○之姨丈己○○問及「大哥，
      如果妳太太做出這種事，你還會要她嗎？」並一再表示其
      會照顧丙○○及孩子。
    97年農曆期間，丙○○竟然拿5 萬元給其母庚○○○謂係
      告要給她過年用的，並拿回一些玩具給小女兒，並稱趙先
      生送的，其行徑之乖張，實令原告心寒。
  (三)原告得知被告、丙○○二人之不當行為後，固悲憤不已，但
    慮及二個小孩還小，仍衷心期盼其二人停止交往，就此結束
    ，以保有完整之家庭，期間原告及岳母曾多次向丙○○勸說
    ，亦曾多次電話聯繫被告要求其易地而處，不可破壞他人之
    家庭，甚至透過寅○公司吳姓大股東之太太及被告之兒子予
    以勸說未果，甚至被告竟嘲諷原告，期間丙○○多次要求離
    婚，毫無夫妻之情義，並置年幼子女於不顧。被告與丙○○
    二人之不倫行徑，縱使在親友皆知，並多方勸阻之下，竟日
    漸變本加厲，丙○○往往將孩子丟回娘家，即不見蹤影，直
    至深夜始返家，且丙○○竟擔任被告向合作金庫三峽分行借
    款之連帶保證人，原告忍無可忍，遂於97年4 月間委由律師
    發函，要求被告停止上開不當交往、通信及另覓保證人以解
    除丙○○之保證責任，並正告期間有姦等不法行為將依法訴
    請偵辦，然被告仍置之罔聞。丙○○於97年3 月17日發簡訊
    給原告表示「早上我跟卯○ ○○ 講得好難過，心中只想如何才
    能不讓你難過？我真的對不起你，讓你陷在這，我想回到你
    身邊，可我也愛他放不下他，怎麼辦？」，97年7 月17日夜
    間8 、9 點丙○○搭乘由被告駕駛之車號辰○○○-NN 自用小客
    車進入中和市○○街之美麗殿汽車旅館，至10時46分左右出
    來，經原告要求丙○○下車說明未果，原告立即報警，由員
    警至被告二人休息之房間蒐證，取得沾有血跡之床單、衛生
    棉、床舖凌亂，被告與丙○○於上述時、地確有通姦行為。
  (四)案發後，丙○○與原告曾有多則簡訊之發送：
    2008/07/18 19:21原告發送簡訊給丙○○：「保護自己，
      看得起自己，不要自取其辱，還讓妳的親人受到羞辱。什
      麼子○○我從來不在外瞎搞胡搞，所以我的家庭很好。昨
      天還跟警察說，我只知你是丑○年次的，其他資料背景不清
      楚，他不認識我，到昨晚才知道我是妳先生」
    2008/07/18 20:29丙○○發送簡訊給原告：「我對不起你
      ，我承認讓家人蒙羞，我會受到應有的懲罰，你要告他告
      我我不反對，若你要用這種方式羞辱我們，我們也只能承
      受，只是你怎麼做我不反對，但請你不要讓孩子影響到」
    2008/07/21 16:34丙○○發送簡訊給原告：「我一直跟你
      說是我的錯，所以我無論說什麼做什麼都站不住腳，但這
      已經是事實，連我媽都詛咒我，我從頭到尾都知道我會有
      報應，我會下十八層地獄，我不求你原諒，但關心」
    2008/07/21 16:34丙○○發送簡訊給原告「你認為沒有他
      的出現，我們會改變十多年的相處模式嗎？別自欺欺人了
      ，今天我只錯在我們還有婚姻關係紅杏出牆，這麼」
    2008/07/21 16:57丙○○發送簡訊給原告：「…我想我做
      出這樣的事真的是天地不容，告訴我我現在要怎麼做你才
      會停止，我真的好…」
    2008/07/21 17:47丙○○發送簡訊給原告：「…只是你要
      用這種方式大家撕破臉，他的罪狀若成立不就也是代表我
      是共犯，你認為這樣對你是好的嗎？請你三思，感情的事
      若要用理智無法解決的，只是我們違反了倫理道德」
    2008/07/21 10:19丙○○發送簡訊給原告：「我還是很關
      心你的，雖然我令你失望又羞辱你，但是，你要我怎麼做
      ，我能做的到我一定會做，我真的配不上你，你這麼護我
      我都無法相對回報你，不是一句對不起可以原諒的」
    2008/07/22丙○○生日早先已預訂好晚上吃飯，還是如期
      舉行，當時她向原告說，對方及對方律師說她目前為關係
      人身份特殊（當時原告還沒告她），要她對原告提起妨害
      自由之告訴，據悉當日下午被告及丙○○二人尚一起外出
      慶生。
    2008/07/24 10:44丙○○發送簡訊給原告：「來不及找房
      子，我就先暫時把我的東西先把在辛○○到到時再搬走，
      白天小孩我會照顧，你上你的班，我現在很平靜也不會受
      任何影響，還是那句話，你該怎麼做就怎麼做，我虧欠你
      對不起你」
    2008/07/25 16:26丙○○發送簡訊給原告：「我無恥，我
      該受到懲罰，我配不上你，放了我吧，這樣你」
    據了解07/27 （13:39 、16:35） ，07/30 （18:12） 這
      幾天被告及丙○○仍有電話通訊，08/04 、08/05 更以MS
      N聊了很久。
    2008/07/31 18:44丙○○發送簡訊給原告：「除了這件事
      我背叛你之外，我未曾騙過你，沒必要，連你要告我，我
      都想直接跟警察說我做了，有什麼好隱瞞的，我不是一直
      要離婚嗎？你不同意我能怎樣？那像有人找徵信社跟蹤，
      真是夠了」
    2008/08/03 23:25丙○○發送簡訊給原告：「…如果今天
      易地而處他也會跟你一樣的反應，但是請你想想，感情的
      事有誰能論斷對與錯，只是我們今天還有夫妻關係，在法
      理上我們本來就站不住腳…本來敢做就要敢當…」
    2008/08/03 22:32丙○○發送簡訊給原告：「如果你要等
      到司法判決的話，我告訴你，你有得等了，只要大家拖著
      ，這時間絕對很長，你要大家都卡在那嗎？而且這種事社
      會新聞這麼多，也沒有人被關…」
    2008/08/27丙○○出去與被告會面，中午12點左右丙○○
      撥電話給原告，說要求撤銷告訴，不要給其太難堪等語。
    2008/08/29（中午至深夜1:30）丙○○承認說她又出去與
      被告會面，又說是因為原告要告他們，他們也才要告原告
    2008/09/03原告之小女兒說丙○○又要和被告出去，一早
      送小孩去上課後，直到中午仍未返回家中。
  (五)97年9月4日於板橋地方法院檢察署開完偵查庭之後：
    09/04 開完第一次偵查庭，丙○○向其小女兒說她現在住
      宜蘭，是否與對方一同前往不確定，直到晚上九點多她才
      回家。
    09/08 一早送小孩去上學，即刻將車子開往中和市興南夜
      市旁停車場，人就不知去向（其向小女兒說她去修車），
      直到下午六點多才回娘家接小孩回家。
    09/10 一早丙○○說最後一次問原告要不要撤回對她及被
      告之告訴，有什麼條件，如果不撤，她就要自己搬走，原
      告表示沒什麼可談，要談也是對方主動來談。
    丙○○發簡訊給原告，謂「既然你不想談就算了，你執意
      要告就告吧，至少我不會那麼陰險將簡訊做證據，從今以
      後我想我們之間也沒有什麼好談，我這兩天就搬走，想想
      自己還真悲哀鄉…不要太過份了，平常小孩我會帶，星期
      五再讓她們回去，等我找到工作我會自己交貸款，12萬過
      些時候我會還你，今天訴諸法律我們所有的關係都會結束
      的，你可以再告啊，可以再把這簡訊當證據啊，太好笑了
      」、「我不想再談了，我也被羞辱夠了，反正檢察官說罪
      魁禍首是我叫我自己解決，我只是想，為何我要受這樣的
      羞辱…我無怨無悔，只是讓我看清你這個人，你認為法律
      可以解決感情問題嗎？別自欺欺人了，把錢省下來吧，你
      贏得了官司但只會換來你我彼此的怨懟，所有的人都站在
      你那，我想有一天我也會離開你們所有的人」
    09/10 晚上原告之小女兒說其母今天下午跟被告及連絡，
      且已找到房子訂完契約，也搬了一些東西過去，預計09/1
      1 就搬走，也問小孩們要不要一起跟她搬去住，晚上原告
      將此事告訴岳母及阿姨，她們說還是要告，要搬讓她自己
      搬，但小孩不要讓她帶走。
    09/16 丙○○已在打包衣物並購置沙發、餐桌、冰箱、電
      鍋等生活器具，並要求開立寅○公司之統一編號之發票。
  (六)據上，足見被告與丙○○對於本案毫不以為意，認為縱係有
    罪亦不過係罰金而已，一副又奈何我的態度，並以此嘲弄原
    告。其犯後態度甚為頑劣，實令原告無法忍受。
  (七)原告學歷為碩士，長期從事資訊服務工作，於公司擔任專案
    經理人之重要職務，其妻丙○○則為大學畢業，於社會上擁
    有一定之社經地位。被告為公司負責人，經濟優渥，動輒以
    金錶、名牌包包、鍊飾等昂貴物品贈與丙○○，足見其財務
    甚佳，被告與丙○○之不當交往，經原告發覺後，多方規勸
    ，甚至透過親人曉以大義，詎料被告竟不為所動，甚至直接
    到丙○○娘家提親，被告與丙○○二人之曖昧文字、舉動，
    猶如刀割，對於原告造成莫大之傷害。原告因慮及孩子尚小
    ，希冀維持家庭，惟被告於案發後仍不思悔改，仍與丙○○
    往來，縱於開庭時仍出雙入對，絲毫無一點悔意，甚至嘲諷
    原告，被告與丙○○之通姦行為，周遭親友均知，造成原告
    身心痛苦、折磨，在此痛苦不堪情形下，仍得努力工作維持
    家中生計，又感顏面盡失，被告之行為嚴重傷害其健康（原
    告已前往馬偕醫院精神科就醫診治中）、名譽、與工作（原
    告有段時間請假無法工作，原告小女兒於小學三年級時，每
    週有兩三天常藉故須她母親陪同而不去上課，必須原告請假
    帶小孩至學校），甚至被告及丙○○二人在女兒面前仍不避
    諱出雙入對，造成子女價值觀深受扭曲，其女兒竟於父母管
    教時表示只要跟有錢人在一起，就可以拿名牌、搭名車等嚴
    重錯誤之價值觀，原告身為人夫、人父面對此種窘境難堪與
    被告罔顧道德倫理、藐視法律及欺凌善良之行徑，其痛苦難
    以筆墨形容，爰依民法第184 條第1 項後段、第195 條第1
    、3 項規定侵權行為損害賠償請求權及最高法院41年度台上
    字第278 號、55年度台上字第2053號判例意旨，訴請被告給
    付原告新臺幣（下同）200 萬元，及自起訴狀繕本送達翌日
    起至清償日止，按年息5%計算之利息。
  (八)訴之聲明：
    被告應給付原告200 萬元，及自起訴狀繕本送達翌日起至
      清償日止，按年息5%計算之利息。
    原告願供擔保，請准宣告假執行。
二、被告則以下列陳詞置辯：
  (一)被告有道歉之誠意，惜未為原告接受：本件自原告發現與其
    妻丙○○交往之事實後，被告即決心坦然面對自身之錯誤，
    不僅多方聯絡原告，欲表達最深之歉意，更多次於相關刑事
    案件偵查、審理之程序中，向被告道歉，惟原告始終未能接
    受，豈有嘲諷原告及激怒對方之理，綜觀原告起訴之事實，
    字裡行間均屬奚落與仇恨等情緒性文字，法律途徑似已成原
    告用以報復之工具，被告雖感無奈，畢竟理虧在先，僅能鍥
    而不捨尋求原告之原諒。
  (二)查此等侵權行為損害賠償案件，其賠償金額不外乎考量雙方
    當事人之身分、職業、經濟能力、被告加害之程度、原告所
    受之損害等一切情狀而定，原告主張之賠償金額已悖於常情
    ，就兩造身分、年齡、教育程度、資力及被害人所受侵害之
    程度等因素而觀，原告請求之金額確屬過鉅。本件當事人均
    非公眾人物，亦不具其他特殊身分，被告年近60歲，而原告
    則擁有碩士學位之高學歷，理當充分理解男女交往本不能強
    求，自應更能理性面對。又原告從事資訊服務工作，於所任
    職之公司擔任專業經理人之重要職務，收入穩定，反觀被告
    所經營之寅○實業有限公司，僅為小型企業，原本收入即非
    豐厚，近來受金融風暴影響，致今年之營業額大幅下滑，僅
    為去年之三分之一，面對大環境影響之變化，可謂慘澹經營
    ，實無足夠資力以支應原告所主張之賠償金額。
  (三)被告雖有與丙○○交往之事實，然自97年7 月之後，即深感
    後悔，並自我約束，與丙○○已再無任何逾矩之言行，復以
    原告於刑事案件中對丙○○撤回告訴，本件單純僅列被告一
    人訴請賠償，迄今仍與丙○○維持婚姻關係，並未離婚，足
    見原告與丙○○間夫妻關係裂痕仍有彌空間，傷害未至恩斷
    義絕而無法挽回之程度，被告誠感萬幸。就原告所受損害而
    言，被告與丙○○交往之前，原告與丙○○間之婚姻關係本
    即不睦，二人常有爭執，而原告年僅40餘歲，並非深受傳統
    觀念之影響，所受精神損害應非須以如原告所請金額始得填
    補。
  (四)答辯聲明：
    原告之訴駁回。
    如受不利之判決，被告願供擔保請准宣告免為假執行。
三、查本件主張被告明知丙○○係原告之妻，屬有配偶之人，而
    丙○○自94年底即任職於由被告擔任代表人之寅○公司，雙
    方自95年間起即因互有好感，且互傳曖昧簡訊，詎被告基於
    相姦之犯意，於97年7 月17日晚上8 時30分許，由被告駕駛
    車號辰○○○-NN 號自小客車搭載丙○○至臺北縣中和市○○路
    （起訴狀誤載為立言街）487 號「美麗殿汽車旅館」，以上
    開車號登記租宿該旅館之第815 號房間，在該房間內，被告
    與丙○○發生性行為；嗣於同日因原告發現有異而駕車尾隨
    丙○○至前開旅館，迨同日晚上10時50分許，被告欲駕駛前
    開車輛搭載丙○○離去之際，原告隨即上前予以攔阻並報警
    處理，經員警據報前往處理，在該旅館工作人員壬○○之陪
    同下，進入上開第815 號房內扣得經被告與丙○○丟棄之衛
    生紙團1 堆、衛生棉1 塊、毛髮4 根、美麗殿汽車旅館所有
    之保險套3 個及沾有血跡之床單2 塊等物，經將前開扣得之
    物品送請鑑驗，結果發現該衛生紙團含有被告精子細胞層DN
    A 及上皮細胞層DNA-STR 型別混合被告與丙○○之DNA ，始
    知上情之事實，為本院98年度易字第797 號刑事案件明白審
    認，並判決被告與有配偶之人相姦罪，處有期徒刑5 月，如
    易科罰金，以新臺幣壹仟元折算壹日確定在案，此有刑事判
    決1 份在卷可稽，並經本院依職權調閱本院刑事卷宗查證屬
    實，復為兩造所不爭執，自堪信原告此部分之主張為真實。
四、按「因故意或過失，不法侵害他人之權利者，負損害賠償責
    任。故意以背於善良風俗之方法，加損害於他人者亦同」、
    「不法侵害他人之身體、健康、名譽、自由、信用、隱私、
    貞操，或不法侵害其他人格法益而情節重大者，被害人雖非
    財產上之損害，亦得請求賠償相當之金額。」、「前2 項規
    定，於不法侵害他人基於父、母、子、女或配偶關係之身分
    法益而情節重大者，準用之。」民法第184 條第1 項、第19
    5 條第1 項前段、第3 項分別定有明文。又婚姻係以夫妻之
    共同生活為其目的，配偶應互相協力保持其共同生活之圓滿
    安全及幸福，而夫妻互守誠實，係為確保其共同生活之圓滿
    安全及幸福之必要條件，故應解為配偶因婚姻契約而互負誠
    實之義務，配偶之一方行為不誠實，破壞共同生活之圓滿安
    全及幸福者，即為違反因婚姻契約之義務而侵害他方之權利
    （最高法院亦著有55年台上字第2053號判例參照）。而通姦
    及相姦之足以破壞夫妻間之共同生活而非法之所許，此從公
    序良俗之觀點可得斷言，此即侵害他人基於配偶關係之身分
    法益而情節重大之情形，通姦之雙方對於配偶之他方應構成
    共同侵權行為。本件被告明知丙○○係原告之妻，竟發生相
    姦行為，即係以背於善良風俗之方法，加損害於原告，且已
    構成侵害原告基於配偶關係之身分法益，其情節亦屬重大，
    原告在精神上受有相當痛苦甚明，是原告據此請求被告負賠
    償責任，即屬有據。
五、精神慰撫金之審核：按慰撫金之賠償其核給之標準固與財產
    上損害之計算不同，然非不可斟酌雙方身分、資力與加害程
    度，及其他各種情形核定相當之數額，最高法院著有51年台
    上字第223 號判例可資參照。查原告係研究所畢業之碩士，
    現於癸○資訊股份有限公司上班，每月收入約巳○○○○○元，育
    有二名子女，因本件而罹患精神官能性憂鬱症，業據原告陳
    明（見本院98年9 月17日言詞辯論筆錄），及原告所提出之
    學歷、在職證明及診斷證明書為證；被告擔任寅○實業有限
    公司之負責人，目前每月收入約10000 元，崑山科技大學畢
    業，有被告提出畢業證明書、在職證書為證等情。本院斟酌
    兩造前開之身分、地位、經濟狀況，及依本院職權調閱之財
    產所得資料顯示，被告於97年度之財產所得總額為00000000
    元等情形，又原告發現被告與其妻丙○○交往之事實後，於
    97年4 月間曾委由律師發函要求被告停止與其妻之不當交往
    、通信等行為，被告竟仍不知檢討自己之行為，仍與丙○○
    繼續交往，並於97年7 月17日發生相姦之不法侵權行為，足
    見被告對於其行為並無悔悟之心，且置原告婚姻及家庭和諧
    於不顧，惡性不謂不大，故本院以被告相姦行為，致使原告
    精神上感受痛苦之情事，認被告應以賠償原告100 萬元為適
    當。
六、從而，原告依侵權行為損害賠償之法律關係，請求被告給付
    100 萬，及自起訴狀繕本送達被告之翌日即自98年6 月10日
    起至清償日止，按週年利率5%計算之利息，洵屬正當，應予
    准許；至逾此部分之請求，則無理由，不應准許。
七、兩造其餘之攻擊或防禦方法，及提出未援用之證據，經本院
    斟酌後，認為均不足以影響本判決結果，無逐一詳予論駁之
    必要，併此敘明。
八、兩造均陳明願供擔保，聲請宣告假執行及免為假執行，就原
    告勝訴部分，核無不合，爰分別酌定相當擔保金額准許之。
    至原告敗訴部分，其假執行之聲請失所附麗，應併予駁回。
九、訴訟費用負擔之依據：民事訴訟法第79條（惟依刑事訴訟法
    第504 條第2 項規定，經刑事庭移送前來部分免納裁判費，
    故兩造均無庸負擔附帶民事訴訟移送裁定移送部分之裁判費
    ）。
中    華    民    國    98    年    9     月    21    日
                  民事第三庭    法  官  張紫能
以上正本係照原本作成
如對本判決上訴，須於判決送達後20日內向本院提出上訴狀
中    華    民    國    98    年    9     月    21    日
                            書記官  華海珍


司法院資訊處製作；財團法人民間司法改革基金會備份。
